# 陈老师，咨询一下资产重组的问题

提问人：cyl900000 时间：2011-03-16 20:39:35
请问陈老师： 有三家国有企业，政府想合并成一个集团，方案是上面再设一个控股的国有独资公司。 政府先对这三家公司进行评估，评估价值比这些公司的净资产高。 假设评估值为 3 个亿，其中评估增值为 1 个亿。 高出的原因一部分是固定资产的评估增值，另外一部份是未来收益法的的增值。假设评估增值中固定资产增加了 3000 万，因为未来现金流量增加了 7000 万。 如果评估基准日是2010 年 12 月 31 日，等政府批准后控股公司正式成立假设以 2011 年 3 月。 假设 2010 年 12 月 31 日至 2011 年 3 月由于三家公司的经营增加 1000 万的净利润。 那么我想问： 1 、控股集团公司成立后开始设账，账上对三家公司长期股权投资成本是按3.1 亿还是按 3 亿计算的？ 2 、过渡期间产生的 1000 万经营净利润在控股母公司账上应放在哪个科目呢？ 2 、设完账后如果以后进行合并报表，是不是其中7000 万做商誉处理，另外 3000 万则需要三家子公司先增加固定资产和资本公司积，然后按期限再摊销这 3000 万呢？ 麻烦陈老师了。

回答人：chenyiwei
1 、取决于该过渡期内的 1000 万元净资产增加额归属新公司所有还是归属这三家公司的原股东所有，即影响到新公司设立日所取得的这三家公司净资产份额。 2 、根据上面讨论的归属确定问题，可能计入资本公积（作为溢价缴入资本），也可能作为对原股东的负债（其他应付款或应付股利）。 3 、商誉只能在非同一控制下企业合并中产生。因此，如果这三家公司原先属于同一控制下的（例如属于同一个集团公司的下属企业），则在合并报表层面，这 7000 万元应冲减资本公积，不能确认为商誉。

回答人：chenyiwei
回复 藤椅 cyl900000 的帖子 1 、“交通局”这一政府部门严格来说不能作为股东。这种情况判断是否为同一控制的情况比较复杂，不能仅仅根据股东同为“交通局”就认为一定是同一控制下的合并。一般情况下，如果不是同一集团的，则不建议作为同一控制下合并处理。 2 、如果确属同一控制下合并，但根据国有资产监督管理和工商登记管理的有关规定需对出资资产进行评估后，按评估值确定新公司注册资本的，则为了避免出现在新公司个别报表层面的净资产小于实收资本的情况，对于新公司接受股东投入的股权也是按评估值入账，但在合并报表层面需作调整以使各项资产、负债在合并报表层面恢复到原账面价值，相应冲减资本公积。 3 、在上面案例中，另外 3000 万固定资产的评估增值在合并报表时也冲减资本公积（假定为同一控制下合并）。

回答人：chenyiwei
回复 地板 zoujiecpa 的帖子那要看合并后的企业由交通投资集团还是另一方的股东控制了，来分析对谁而言是同一控制下的合并，而对另一方而言是非同一控制下的合并。

回答人：chenyiwei
回复 8 楼 zoujiecpa 的帖子可以这样理解。具体处理还需要根据对案例具体背景的深入研究和分析判断才能确定。